【裁判字號】    97,毒抗,734
【裁判日期】    970714
【裁判案由】    聲請強制戒治
【裁判全文】
臺灣高等法院臺中分院刑事裁定         97年度毒抗字第734號
抗  告  人
即  被  告  甲○○
                    現於台灣台中看守所附設勒戒所執行中
上列抗告人因強制戒治案件，不服臺灣臺中地方法院中華民國97
年6月6日裁定（97年度毒聲字第531號），提起抗告，本院裁定
如下：
    主  文
抗告駁回。
    理  由
一、原裁定意旨略以：聲請人臺灣臺中地方法院檢察署檢察官以
    被告甲○○因施用第一級毒品海洛因，經依原審法院97年度
    毒聲字第185號裁定送臺灣臺中看守所附設勒戒處所觀察、
    勒戒後，認有繼續施用毒品之傾向，有警詢筆錄、偵訊筆錄
    、前開裁定、臺灣臺中看守所附設勒戒處所函送之證明書等
    在卷可稽，因認本件聲請於法有據，而裁定抗告人令入戒治
    處所強制戒治，其期間為6個月以上，至無繼續強制戒治之
    必要為止，但最長不得逾1年等語。
二、抗告意旨則以：
  (一)有關戒治之裁定，按行政院衛生署邀請相關研商修正之「有
    無繼續施用毒品傾向評估標準」及法務部函令全國各勒戒所
    之「有無繼續施用毒品傾向評估標準評估說明手冊」，其判
    定原則為總分60分以上，判定為有繼續施用毒品傾向；
    50分以下，判定為無繼續施用毒品傾向；51分到59分，若
    判定為有，則需詳述判定理由；而在評分項目中最具爭議的
    是「毒品犯罪相關司法紀錄」，每筆10分，而是否列入評分
    記錄，在本案件仍有許多爭議之處。
  (二)按毒品危害防制條例之立法意旨中，就煙毒前科是否列入計
    算係考量到「有意義之時間關聯」，故始有明文規定 5年沒
    有再犯者就享有再次觀察勒戒之機會，而不交付司法審判。
    試想若一個人十年前有 6條煙毒前科，而其相隔十年再犯毒
    品案件，若犯本案業已超過 5年時，其所犯前科因不思考「
    有意義的時間關聯」，必受強制戒治之裁定，則毒品危害防
    制條例所定 5年內未再犯者可重新接受觀察勒戒之美意，豈
    非形同虛設，准此，則在評估是否有繼續施用毒品傾向時，
    亦應剔除超過 5年以上之毒品犯罪相關司法紀錄，始符合立
    法意旨。
  (三)抗告人若依前述評估標準，剔除5年前之毒品犯罪相關司法紀
    錄， 實得分應於50分以下，應依規定判定為無繼續施用毒品
    傾向，因此請准撤銷原裁定等語。
三、按觀察、勒戒後，檢察官依據勒戒處所之陳報，認受觀察、
    勒戒人有繼續施用毒品傾向者，檢察官應聲請法院裁定令入
    戒治處所強制戒治，其期間為6 個月以上，至無繼續強制戒
    治之必要為止，但最長不得逾1 年，毒品危害防制條例第20
    條第2 項後段定有明文。
四、經查抗告人即被告（下稱被告）甲○○經實施觀察勒戒結果
    ，依照卷附臺灣臺中看守所97年5月28日中所衛字第
    0971200117號函附之「有無繼續施用毒品傾向評估標準紀錄
    表」所載，其「【人格特質】：毒品犯罪相關司法紀錄3筆
    ，每筆10分，得30分；【臨床徵候】：戒斷症狀得20分；多
    重藥物使用無得分；注射使用得10分；使用期間超過1年得
    10分；情緒及態度不良得10分。【環境相關因素】無得分，
    總計80分，綜合判斷為有繼續施用毒品傾向。次查「有無繼
    續施用毒品傾向評估標準紀錄表」所載評估項目「人格特質
    」，其中前3項分別為「毒品犯罪相關司法紀錄」、「其他
    犯罪相關紀錄」、「短期內再犯加重計分」。其於前2項之
    犯罪紀錄外，另列「短期內再犯加重計分」之評估項目，足
    見時間因素在設計該紀錄表時已在考慮範圍內；該第1、2項
    「毒品犯罪相關司法紀錄」、「其他犯罪相關紀錄」既未限
    定係幾年內之犯罪紀錄，應屬有意之不設限制。且上開據以
    評估有無繼續施用傾向之標準既係適用於每位受觀察、勒戒
    處分者，當具有一致性、普遍性、客觀性，尤其施用毒品者
    易於成癮，而抗告人有無繼續施用毒品傾向者，業經專業人
    員依客觀標準加以評估，是原審法院依檢察官之聲請，裁定
    令抗告人入戒治處所施以強制戒治，其期間為6個月以上，
    至無繼續強制戒治之必要為止，但最長不得逾1年，即屬有
    據。本件抗告為無理由，應予駁回。
五、據上論斷，應依刑事訴訟法第412條，裁定如主文。
中    華    民    國    97    年    7    月    14     日
            刑事第七庭    審判長法  官  林  榮  龍
                                法  官  張  惠  立
                                法  官  鄭  永  玉
上列正本證明與原本無異。
不得再抗告。
                                書記官    瑞  芳
中    華    民    國    97    年    7    月    14     日


司法院資訊處製作；財團法人民間司法改革基金會備份。
